【裁判字號】    90,交上訴,124
【裁判日期】    900831
【裁判案由】    公共危險等
【裁判全文】
臺灣高等法院交通法庭刑事判決                    九十年度交上訴字第一二四號
    上  訴  人
    即  被  告  甲○○
右上訴人因公共危險等案件，不服臺灣士林地方法院九十年度交易字第五二號，中華
民國九十年五月二十三日第一審判決（起訴案號：臺灣士林地方法院檢察署八十九年
度偵字第九八九六號）提起上訴，本院判決如左：
    主  文
上訴駁回。
甲○○緩刑參年。
    事  實
一、甲○○於民國（下同）八十九年九月十六日上午八時三十五分許，駕駛車牌號碼
    「ＭＺＧ—七七三號」重型機車，沿臺北市○○路由南向北方向行駛，途經磺港
    路與清江路二十五巷無號誌交岔路口時，應注意汽車行經無號誌之交岔路口，應
    減速慢行作隨時停車之準備，且不得超車，而依當時情形又無不能注意之情事，
    竟疏於注意，即貿然未減速慢行，而以該路段速限時速四十公里之車速向前行駛
    ，亦又未保持半公尺以上之行車安全間隔而欲超越同方向前方由乙○○所騎乘已
    顯示左轉手勢而欲自磺港路左轉至清江路二十五巷之腳踏車時，於其騎乘之「Ｍ
    ＺＧ—七七三號」重型機車右車頭擦撞該部腳踏車左側，致乙○○人、車倒地，
    且受有左手第五指骨骨折、背部挫傷、胸部挫傷、臀部挫傷等之傷害。
二、又甲○○明知已肇事致陳女受傷倒地，因惟恐生事，竟未停車處理或為救護、報
    警措施，猶繼續駕駛該機車沿臺北市○○路由南向北方向逃逸。嗣乙○○經路人
    提供該部機車之車牌號碼為「ＭＺＧ—七七三號」，向管轄之警察機關報案後，
    員警循線查到車牌號碼「ＭＺＧ—七七三號」重型機車車主為甲○○，始悉上情
    。
三、案經被害人乙○○訴由臺北市政府警察局北投分局移送臺灣士林地方法院檢察署
    檢察官偵查，經檢察官聲請以簡易判決處刑，原審法院認為不宜逕以簡易判決處
    刑，改依通常程序審判。
    理  由
一、訊據上訴人即被告甲○○，固坦承於前開時、地之交岔路口騎乘ＭＺＧ—七七三
    號重型機車以時速四十公里之車速，欲超越要左轉之乙○○騎乘之自行車，其騎
    乘之「ＭＺＧ—七七三號」重型機車右車頭擦撞該部腳踏車左側，致乙○○人、
    車倒地，其並未停車處理，猶繼續駕駛該機車沿臺北市○○路由南向北方向行駛
    等情，於原審辯稱：被害人左轉並未左右觀看，且未顯示左轉手勢，冒然左轉，
    伊不及反應致肇事，當時肇事後不知乙○○人車倒地，伊認為只是輕微擦撞，因
    車子已前行太遠，不想回頭，並認被害人不會受傷，並無路人追伊，故伊並無停
    車察看云云；於本院調查中復稱：伊看到告訴人騎在右邊，是直行，不知告訴人
    要左轉，伊要超告訴人之車才會撞到，伊未看到告訴人有作手勢等詞。
二、惟查：
（一）右揭事實迭據告訴人乙○○於警訊及偵、審指訴綦詳，並有道路交通事故調查
      報告表、交通事故現場談話紀錄表、臺北市政府警察局北投分局分隊交通事故
      補充資料表各一份、現場照片二張及診斷證明書一紙在卷（參見偵查卷第十頁
      、第十一頁至第十五頁）可稽。
（二）告訴人乙○○於原審訊問時指稱：「伊當時有先看有無來車，當時伊有作手勢
      表示要轉彎，一直到路中央才扶把手，就在路中央雙黃線上就被被告撞上」、
      「伊被撞時是在路中間，左轉時並有打左轉手勢，被告肇事時有稍為減速但未
      停下來，當時有路人年輕人追去抄下車號，告訴伊」等語；被告甲○○於原審
      亦自承：「超車時有加速到四十公里，撞上後有減速」、「超車地點是正在交
      岔路口」等語；於本院調查及審理對於於車禍發生時，係以時速四十公里之速
      度欲超過告訴人之車，將告訴人撞倒受傷之事實亦不否認；按汽車行經無號誌
      之交岔路口，應減速慢行作隨時停車之準備，且不得超車，道路交通安全規則
      第九十三條第一項第四款、第一百零一條第一款定有明文，縱違規超車，依同
      條第五款規定，亦須保持半公尺以上之超車間隔，被告為汽車駕駛人，自應注
      意及此，而依當時情形，為晴天、日間自然光、直路、路面柏油、乾燥、無缺
      陷、無障礙物、視距良好等一切情狀，被告並無不能注意之情事，被告甲○○
      騎乘「ＭＺＧ—七七三號」重型機車行經上開肇事路段之無號誌之交岔路口，
      竟疏於注意，並未減速慢行作隨時停車之準備，且以該路段速限時速四十公里
      之車速而欲超越同方向前方由告訴人乙○○所騎乘之腳踏車，復於超車時，未
      保持半公尺以上之行車安全間隔，致其騎乘之「ＭＺＧ—七七三號」重型機車
      右車頭擦撞該部腳踏車左側，致乙○○人、車倒地受傷，被告應負過失責任甚
      明，而告訴人乙○○因本件車禍受傷，與被告之過失行為間並有相當因果關係
      。原審經函請臺北市車輛行車事故鑑定委員會鑑定結果，亦認為：「Ａ車（即
      被告之車）超車時未保持行車安全間隔，．．．，違反道路交通安全規則第一
      ０一條第一項第五款之規定。」、「Ｂ車（即告訴人之車）正常行駛，尚未發
      現違規情形。」，此有該鑑定委員會之鑑定書在卷（一審卷第三十頁至第三十
      二頁），從而，被告過失傷害犯行，罪證明確，洵堪認定。
（三）被告甲○○於警訊時，經員警訊問其於肇後何以不報警處理，反而加速逃逸，
      陳稱：「伊肇事後不理會而駕車駛離現場，因伊覺得沒事，而且不想惹麻煩，
      所以才會駕車駛離現場」等語（參見偵查卷第六頁反面）；其於原審復自承：
      「伊認為只是輕微擦撞，因車子已前行太遠，不想回頭，並認被害人不會受傷
      ，所以離開」等語（參見一審卷第二十三頁）；則被告甲○○於肇事時，即已
      知與告訴人乙○○所騎乘之腳踏車有擦撞，其因惟恐生事，竟未停車處理或為
      救護、報警措施，猶繼續駕駛該機車沿臺北市○○路由南向北方向行駛，其有
      肇事致告訴人受傷後而仍逃離肇事現場之故意甚明；此外，並有前開之臺北市
      車輛行車事故鑑定委員會之鑑定書一紙在卷可稽。綜上所述，被告甲○○上開
      辯解，係卸責之詞，不足採信，本件被告肇事逃逸之事證明確，其此部分之犯
      行亦堪認定，應依法論科。
三、核被告甲○○所為係犯刑法第二百八十四條第一項前段之過失傷害罪及同法第一
    百八十五條之四之肇事致人受傷而逃逸罪。其所犯前開二罪間，犯意各別，罪名
    互異，應予分論併罰。原審爰引刑法第一百八十五條之四、第二百八十四條第一
    項前段、第五十一條第五款，罰金罰鍰提高標準條例第一條前段等規定，審酌被
    告爰審酌被告之過失程度、所生之危害、肇事致人受傷後又逃離現場，情節重大
    ，被害人因本件車禍事故所受傷害之程度，及於原審判決時，尚未與告訴人達成
    民事和解，犯罪後之態度等一切情狀，分別量處有期徒刑參月及柒月，並定其應
    執行刑為有期徒刑捌月，經核其認事用法並無不合，量刑亦稱妥適；本件被告之
    上訴指原審量刑過重，難認為有理由，應予駁回。末查被告於本院審理前，業已
    與告訴人成立民事和解，賠償損害，此有其提出之和解書乙紙在卷（附本院卷第
    三十七頁），按被告素無前科紀錄，前未曾受有期徒刑以上刑之宣告，此有臺灣
    高等法院被告全國前案紀錄表在卷（附本院卷第十六頁）可稽，其受本件刑之宣
    告，應知所警惕，諒無再犯之虞，且其目前在服役中，此亦有其戶籍謄本及軍人
    身分證影本等在卷可資佐證，本院認所處之刑，以暫不執行為適當，爰併予宣告
    緩刑參年以勵自新。
據上論結，應依刑事訴訟法第三百六十四條、刑法第七十四條第一款，判決如主文。
本案經檢察官張秋雲到庭執行職務。
中      華      民      國    九十    年      八      月     三十一    日
                                  臺灣高等法院交通法庭
                                      審判長法  官  許  增  男
                                            法  官  黃  鴻  昌
                                            法  官  蔡  彩  貞
右正本證明與原本無異。
肇事逃逸部分如不服本判決應於收受送達後十日內向本院提出上訴書狀，其未述上訴
之理由者並得於提起上訴後十日內向本院補提理由書（均須按他造當事人之人數附繕
本）。
                                            書記官  高  柑  柏
中      華      民      國    九十    年      八      月     三十一    日
附錄本案論罪科刑法條全文：
刑法第一百八十五條之四
  駕駛動力交通工具肇事，致人死傷而逃逸者，處六月以上五年以下有期徒刑。
刑法第二百八十四條第一項前段
  因過失傷害人者處六月以下有期徒刑、拘役或五百元以下罰金。


司法院資訊處製作；財團法人民間司法改革基金會備份。
